【裁判字號】    98,上易,692
【裁判日期】    981014
【裁判案由】    侵權行為損害賠償
【裁判全文】
臺灣高等法院民事判決                 98年度上易字第692號
上  訴  人  乙○○
訴訟代理人  丁○○
            甲○○
被上訴人    丙○○
訴訟代理人  高宏文律師
上列當事人間請求侵權行為損害賠償事件，上訴人對於中華民國
98年6 月5日臺灣士林地方法院98年度訴字第380號第一審判決提
起上訴，本院於98年9月30日言詞辯論終結，判決如下：
    主  文
上訴駁回。
第二審訴訟費用由上訴人負擔。
    事  實 及 理 由
一、上訴人經合法通知，無正當理由不到場，爰依被上訴人之聲
    請，由其一造辯論而為判決。
二、本件被上訴人起訴主張：上訴人於民國97年5月10日下午7時
    10分許，駕駛車號8A─6996號自用小客車（下稱系爭小客車
    ）沿臺北市○○○路由北往南方向行駛，於臺北市○○○路
    ○ 段與克強路口前停車購物後起動行駛，本應注意汽車駕駛
    於起動行駛前，應讓行進中之車輛優先通行，且依當時天候
    、路況良好，並無不能注意之情事，竟疏於注意，適有伊騎
    乘車號K3D -065號重型機車（下稱系爭機車）於同方向途經
    該路段，因閃避不及，致系爭機車撞擊系爭小客車之左前方
    保險桿，使伊受有右2至4蹠骨骨折與趾頭撕裂傷等傷害，為
    此，爰依侵權行為之法律關係，訴請上訴人賠償伊醫療費新
    臺幣（下同）20,750元、醫療雜項支出1, 280元、就醫交通
    費3,710元、無法工作之勞動能力損失700,210元、精神上損
    害974, 050元，扣除上訴人已給付之20萬元，於原審聲明：
    (一)上訴人應給付被上訴人170 萬元及自起訴狀繕本送達翌日
    起至清償日止，按週年利率5%計算之利息。(二)願供擔保，請
    准宣告假執行。
三、上訴人於原審及本院以：被上訴人請求之醫療費用，應以健
    保醫療院所之相關診療費用為準，而被上訴人應僅需休養 6
    週，故其無法工作之損失應為75,000元，另被上訴人請求之
    慰撫金過高，且伊已賠付被上訴人20萬元，被上訴人之收入
    應提出扣繳憑單或勞保投保資料以為證明，又被上訴人經醫
    囑為休息6週，何以在8個月後才發現癒合不良，對此不應由
    上訴人負擔全部責任等語資為抗辯。於原審聲明：被上訴人
    之訴駁回。
四、原審判決：上訴人應給付被上訴人825, 950元及自民國97年
    11 月28日起至清償日止，按週年利率百分之5計算之利息，
    而駁回被上訴人其餘之訴駁回。被上訴人就其敗訴部分未聲
    明不服，上訴人上訴聲明：(一)原判決不利部分廢棄。(二)廢棄
    部分，駁回被上訴人在第一審之訴及假執行之聲請。被上訴
    人答辯聲明：上訴駁回。
五、兩造不爭執之事實：
  (一)上訴人於97年5月10日下午7時10分許，駕駛系爭小客車沿臺
    北市○○○路由北往南方向行駛，行經臺北市○○○路○ 段
    與克強路口前停車購物後起動行駛，本應注意汽車駕駛於起
    駛前，應讓行進中之車輛優先通行，且依當時天候、路況良
    好，並無不能注意之情事，竟疏於注意，適有被上訴人騎乘
    系爭機車於同方向途經該路段，因閃避不及，致系爭機車撞
    擊系爭小客車之左前方保險桿，使被上訴人受有右2至4蹠骨
    骨折與趾頭撕裂傷等傷害。
  (二)上訴人之過失行為與被上訴人受傷間有相當因果關係，並經
    原法院士林簡易庭97年度士交簡字第1942號刑事簡易判決過
    失傷害罪確定。
  (三)被上訴人因系爭車禍受傷，而支出醫療費20,750元、醫療雜
    項支出1,280元、就醫交通費3,710元。
  (四)被上訴人於系爭車禍發生前，平均每月薪資5萬10元。
  (五)上訴人已給付被上訴人20萬元。
六、得心證之理由：
    被上訴人主張伊因上訴人之過失侵權行為而受傷，上訴人尚
    應賠償伊150 萬元本息等語，惟為上訴人所否認，並以前揭
    情詞置辯。是本件爭點即為：被上訴人得請求上訴人賠償多
    少損害？茲分述如下：
  (一)按因故意或過失，不法侵害他人之權利者，負損害賠償責任
    ；汽車、機車或其他非依軌道行駛之動力車輛，在使用中加
    損害於他人者，駕駛人應賠償因此所生之損害，民法第 184
    條第1項前段、第191條之 2前段分別定有明文。被上訴人確
    係因上訴人之過失行為而受傷，已如前述，則被上訴人自得
    依前揭規定，請求上訴人賠償其所受之損害。
  (二)茲審酌被上訴人所得請求之各項金額如下：
    1.醫療費及醫療雜項支出部分：
      按不法侵害他人之身體或健康者，對於被害人因此增加生
      活上之需要時，應負損害賠償責任，民法第193條第1項定
      有明文。經查，被上訴人因遭上訴人撞傷，截至98年4月8
      日止，已支出醫療費用20,750元及購買護踝之費用1, 280
      元，為上訴人所不爭執，經核依被上訴人所受傷害及各收
      據所載醫療科別、用途、項目或品名，均屬因上訴人不法
      侵害後所需治療上必要之費用，及增加生活上需要之必要
      費用，是被上訴人自得於該範圍內請求上訴人如數賠償。
      上訴人質疑被上訴人經醫囑為休息6週，何以在8個月後才
      發現癒合不良，對此不應由上訴人負擔全部責任云云，尚
      非可採。
    2.因治療及復健所支出之交通費部分：
      被上訴人主張因遭上訴人撞傷，出院後行動不便，僅能搭
      乘計程車回診治療，共支出計程車費3, 710元等情，亦為
      上訴人所不爭執，應認被上訴人之主張為真正。此部分為
      被上訴人增加生活上需要之必要費用，其請求上訴人賠償
      應予准許。
    3.工作損失部分：
      又按不法侵害他人之身體或健康者，對於被害人因此喪失
      或減少勞動能力時，應負損害賠償責任，民法第193 條第
      1 項規定甚明。被上訴人主張伊於車禍前在飛來發推拿休
      閒中心擔任推拿師，平均月薪約5萬10 元，遭上訴人撞傷
      後，至少須經14個月治療及休養，致伊受有該段期間無法
      工作之損害700, 210元等語。上訴人對於被上訴人之職業
      及每月之收入為5萬元並未爭執（見原審卷第132頁），惟
      辯稱被上訴人休養之期間，應以醫院之診斷為準等語。經
      查，被上訴人於97年5 月10日因系爭車禍所受之傷害，先
      後歷經臺北市立聯合醫院及臺北醫學大學附設醫院手術治
      療，依臺北醫學大學附設醫院於98年4月8日所開立之診斷
      證明書載明：「98年1月19日行截骨矯正術，98年1月21日
      出院。手術後 6個月行動不便，需人照顧」等語（原審卷
      第125頁），又臺北醫學大學附設醫院亦於98年5月11日以
      校附醫歷字第0980002191號函復原審稱：「以丙○○小姐
      之職業推估（需久站與使力），恢復工作約需半年」等語
      （原審卷第140-1頁），顯見被上訴人自97年5月10日受傷
      時起，迄98年1月21日出院後滿6個月之98年7 月20日止，
      均無法恢復正常工作，故被上訴人依前揭規定，於得請求
      上訴人賠償該段期間喪失勞動能力之損害716, 272元〔計
      算式：50,010×（14+10/31）=716,272，元以下4捨5入〕
      之範圍內，請求上訴人賠償700,210元，自屬有據，上訴
      人於本院就被上訴人之每月新資數額再事爭執，核與其原
      審之自認事不符，尚不能以被上訴人未申報所得稅而否認
      其有上開所得，是上訴人之上開抗辯核非可採。
    4.精神慰撫金部分：
      再按不法侵害他人之身體、健康、名譽、自由、信用、隱
      私、貞操，或不法侵害其他人格法益而情節重大者，被害
      人雖非財產上之損害，亦得請求賠償相當之金額，民法第
      195條第1項前段定有明文。被上訴人因上訴人之不法侵害
      行為而受傷，精神上受有相當之痛苦，自得請求精神慰藉
      金。本院斟酌上訴人為56年4月7日出生，車禍時年滿41歲
      ，東吳大學國貿系畢業，離婚，育有一子，由前妻監護，
      現於中租迪和公司擔任業務，月入約3、4萬元，名下無不
      動產，負債約5百萬元；被上訴人則為57年11月11 日出生
      ，金華女中畢業，未婚，車禍前在飛來發推拿休閒中心擔
      任推拿師，平均月薪約5萬10 元，名下無不動產。經此車
      禍受傷，已接受2次手術，臺北醫學大學附設醫院於98年9
      月29日出具之診斷證明書記載，目前第3 蹠骨仍癒合不良
      ，建議再次手術，其至今仍行動不便，精神自蒙受痛苦，
      亦使其生活秩序大受影響，造成生活上之不便；上訴人之
      過失情節及程度，及經原審調解成立，先行賠償被上訴人
      20萬元，然被上訴人卻未依調解內容撤回對上訴人之刑事
      告訴，致上訴人仍經刑事簡易判決過失傷害罪刑確定等一
      切情狀，認被上訴人請求上訴人賠償974, 050元精神慰撫
      金，尚屬過高，應以30萬元為適當。
  (三)綜上所述，被上訴人得請求上訴人賠償1,025, 950元（計算
    式：20,750+1,280+3,710+700,210+300,000=1,025,950），
    扣除被告已賠付之200, 000元，被上訴人尚得請求上訴人賠
    償825, 950元。從而，被上訴人依民法第184條第1項前段、
    第191條之2前段、第193條第1項、第195條第1項前段之規定
    ，於訴請上訴人賠償825, 950元及自起訴狀繕本送達上訴人
    翌日即97年11月28日起至清償日止，按週年利率5%計付遲延
    利息之範圍內，為有理由，應予准許，逾此範圍之請求，則
    屬無據，為無理由，應予駁回。是則原審就上開應准許部分
    判命上訴人如數給付，於法並無不合。上訴意旨指摘原判決
    此部分不當，求予廢棄改判，為無理由，應予駁回。
七、本件事實已臻明確，兩造其餘之攻擊防禦方法及訴訟資料經
    斟酌後，核與判決不生影響，爰不一一論述，併予敘明。
八、據上論結，本件上訴為無理由，依民事訴訟法第463條、第
    385條第1項、第449條第1項、第78條，判決如主文。
中    華    民    國    98    年    10    月    14  日
                  民事第二庭
                      審判長法  官  吳謙仁
                            法  官  李瓊蔭
                            法  官  蘇瑞華
正本係照原本作成。
不得上訴。
中    華    民    國    98    年    10    月    15    日
                            書記官  高澄純


司法院資訊處製作；財團法人民間司法改革基金會備份。
